【裁判字號】    99,台上,4669
【裁判日期】    990722
【裁判案由】    偽造文書
【裁判全文】
最高法院刑事判決            九十九年度台上字第四六六九號
上  訴  人  甲○○
上列上訴人因偽造文書案件，不服台灣高等法院中華民國九十七
年九月十日第二審判決（九十七年度上訴字第三三五四號，起訴
案號：台灣桃園地方法院檢察署九十五年度偵緝字第三七六號）
，提起上訴，本院判決如下：
    主  文
上訴駁回。
    理  由
一、行使偽造私文書部分
按刑事訴訟法第三百七十七條規定，上訴於第三審法院，非以判
決違背法令為理由，不得為之。是提起第三審上訴，應以原判決
違背法令為理由，係屬法定要件。如果上訴理由書狀並未依據卷
內訴訟資料，具體指摘原判決不適用何種法則或如何適用不當，
或所指摘原判決違法情事，顯與法律規定得為第三審上訴理由之
違法情形，不相適合時，均應認其上訴為違背法律上之程式，予
以駁回。本件原判決認定上訴人甲○○於民國九十三年七月三十
一日凌晨，酒後駕駛G7-6522 號自用小客車，經警攔檢盤查，測
得其吐氣中所含酒精濃度達每公升0.45毫克，有超過標準之違規
行為，竟接續於原判決附表編號一、二所示時間、地點，先後在
「酒精測試紀錄表」之「被測人」欄位，以及「桃園縣政府警察
局舉發違反道路交通管理事件通知單－移送聯」（下稱舉發通知
單）上之「收受通知聯者簽章」欄位，偽造「李新儒」之簽名各
一枚，並將「酒精測試紀錄表」及偽造完成具私文書性質之舉發
通知單，一併交付員警而行使之，足生損害於「乙○○」本人及
警察機關對於違反道路交通處罰條例事件稽查之正確性。爰維持
第一審論處上訴人行使偽造私文書罪刑之判決，駁回其於第二審
之上訴，已敘明其調查、取捨證據之結果及憑以認定犯罪事實之
心證理由，並就上訴人否認犯行之供詞及其所辯各情認非可採，
予以論述、指駁，從形式上觀察，並無判決違背法令之情形存在
。上訴人就得上訴本院之行使偽造私文書部分上訴意旨略稱：(一)
、舉發通知單上所載車號已因員警職名章蓋印其上而不能辨識。
原判決竟據為判決之基礎。(二)、違規單上之「李新儒」與上訴人
之友人「乙○○」，姓名不同；舉發通知單上所載「李新儒」之
出生年月日、身分證字號及住址等，亦均與「乙○○」有別，縱
於舉發通知單及「酒精測試紀錄表」上簽署「李新儒」，並不足
以生損害於上訴人之友人「乙○○」或其他名為「乙○○」之人
。原判決認定足生損害於乙○○本人，認事用法實有違誤。(三)、
乙○○就其是否積欠上訴人仲介佣金、與上訴人有無仇怨，以及
九十三年七月三十日晚間參與喝酒者係何人、人數若干等，於警
詢及偵、審中所述，多有謬誤、差異。原判決卻認其已經具結，
足以擔保陳述之真實性。且乙○○及林民雄、郭民君之其他證詞
，屬證人推測之詞，依刑事訴訟法第一百六十條，不得將之引為
證據。(四)、原判決僅認定「酒精測試紀錄表」及舉發通知單上，
各有偽造之「李新儒」簽名一枚，惟內政部警政署刑事警察局（
下稱刑事局）鑑定書之筆跡鑑定說明卻有「李新儒」之筆跡三枚
，其中第一、二枚各取自舉發通知單及「酒精測試紀錄表」，第
三枚則不知從何採樣，恐有鑑識錯誤之情形，實不足以作為入罪
之依據。(五)、原判決以上訴人於「交通違規陳述單及查詢單」填
載之陳述日期為九十三年八月十八日，卻又於第二審表示：找到
車子的時間是一個月才找到，是在月底的時候云云，進而質疑上
訴人若係於（八）月底才找到系爭被竊車輛，何以八月十八日即
可填載上開查詢單向桃園監理站申訴？然此係上訴人找到失竊汽
車後，請警方協助取車，所謂月底，應是警方實際前往拖吊場處
理之日期。(六)、依卷附通聯調閱查詢單所示，上訴人弟弟余成功
之通聯，有未先啟動附近基地台卻異常啟動遠處基地台情形；而
上訴人之通聯基地台之作用順序、位置亦是混亂而與事實多有出
入，不知其間差異是否有其他問題。況遠傳電信股份有限公司（
下稱遠傳電信）已覆函：九十三年之訊號為何已不可考，故無法
提供等語，則中華電信股份有限公司（下稱中華電信）是否全然
無此問題？上訴人對通聯之證據力存疑。依中華電信及遠傳電信
回覆之基地台資料，可知上訴人於案發當時活動區域並未交集於
警方臨檢所在位置，應不得引為依據。又依中華電信覆函，可知
上訴人於案發時通聯啟動之基地台位置，距離案發地附近之基地
台，直線距離約六點六公里。因此，同函另稱：0000000000（上
訴人使用）電話於案發時使用23346 號基地台，預估基地台涵蓋
範圍為三百至五百公尺云云，未必正確。自不得據以判斷案發時
上訴人正在該區域內。(七)、乙○○證稱：上訴人曾將冒名「李新
儒」簽名乙事於事後電告云云。然其後上訴人與乙○○尚多所往
來，若確有冒名其事，乙○○必氣憤報復或向他人抱怨、協商。
然郭民君、林民雄均不知其事。足見乙○○所述不實。(八)、上訴
人向無前科，素行良好，案發迄今多年，並無違法亂紀情形；庭
外亦無向關係人施暴行、脅迫，意欲扭曲偵辦結果行為；八十三
年間更有拾獲近億支票之拾金不昧善行。本案已纏訟五年，其間
因身體痼疾、心理因素、工作不順等多方不利狀況影響，實已身
心交瘁，冀能網開一面，予上訴人重新開始機會等語。
惟查：(一)、舉發通知單上「車牌號碼」欄雖蓋有「警員蔡佰倉」
之職章，然其上清晰記載「G7-6522 」，此有舉發通知單原本可
按（見第一審卷第八六頁證物袋），原判決據為認定事實之論據
，即無不合。上訴意旨關於此部分之指摘，應有誤會。(二)、偽造
私文書罪之成立，固須所偽造者為他人名義之文書。惟所謂他人
名義，即非自己名義之意，非謂名義人必須實有其人，苟其所偽
造之文書，足以使人誤信其為真正，雖該名義係出於虛捏，亦無
妨於偽造罪之成立。查上訴人與乙○○係友人，惟後者積欠上訴
人佣金未還，兩人甫於案發前夕與郭民君、林民雄等人共同飲酒
之事實，已經乙○○、郭民君、林民雄證述在卷（見偵字第四一
七五號卷〈下稱偵卷〉第十九、二十、二三、二七、三一、七四
、七九頁）。乙○○並證稱：上訴人於被臨檢後，曾電話告知在
「紅單」上簽了我的名字，叫我小心一點等語。則原判決認定上
訴人於舉發通知單上偽造「李新儒」之簽名，足以生損害於乙○
○，難謂有誤。縱認舉發通知單上所載「李新儒」之出生年月日
及身分證字號，與乙○○之身分資料不符。亦即舉發通知單上之
「李新儒」係上訴人任意捏造，亦無礙偽造之認定。上訴意旨指
摘原判決違法，亦非適法之上訴第三審之理由。(三)、乙○○雖一
度於上訴人詰問時謂：「（那段期間我們有無債務關係？）沒有
」（見第一審卷第一一四頁）。然此應僅係對「債務關係」之涵
意是否有正確認知之問題，此由乙○○自警詢、偵查以迄第一審
訊問時，均未否認積欠上訴人佣金之事實；於警詢時甚至陳稱：
我和甲○○有業務上佣金回扣的金錢糾紛，我還差二萬六千元的
佣金沒有付給甲○○等語（以上見偵卷第二七、七四頁；偵緝字
第三七六號卷第二九、三十頁；第一審卷第一一五頁），即可印
證。其次，九十三年七月三十日晚上，上訴人、乙○○、郭民君
及林民雄確實共同在「大白鯊海產店」飲酒之事實，已如上述。
乙○○於第一審詰問時證稱：「總共有三位，在場的人是余先生
（上訴人），還有另外兩位叫不出名字」等語（見第一審卷第一
一二頁）。依其真義，所謂總共三位在場，顯不包含乙○○本人
；其不能明指郭民君、林民雄之姓名，或係記憶或其他原因所致
，然均不影響四人確實於上開時地飲酒之事實。依上所述，乙○
○於警詢或偵、審中之陳述，並無前後不符或謬誤情形，原判決
採為判決之基礎，即不能指為違法。(四)、原判決認定上訴人於「
酒精測試紀錄表」及舉發通知單上，各偽造「李新儒」之簽名一
枚。而刑事局鑑定書之「筆跡鑑定說明」記載有「李新儒」之筆
跡三枚供比對之事實，亦有原判決及鑑定書可按（見第一審卷第
八一、八二頁）。然細繹卷內之「酒精測試紀錄表」，可知「酒
精測試紀錄表」原本實有二紙，且均有「李新儒」之簽名，並經
執行取締之警員蔡佰倉蓋印其上（見偵卷第六九頁、第一審卷第
八六頁證物袋）。第一審且併將偵查卷二宗及第一審卷送請刑事
局鑑定（見第一審卷第七九頁函文及前述鑑定書）。則刑事局併
將「酒精測試紀錄表」二紙及舉發通知單上之「李新儒」之筆跡
三枚供為比對鑑定之標的，即無不合，亦不影響於鑑定之結果。
原判決僅認定上訴人偽造「酒精測試紀錄表」上之「李新儒」之
署押一枚，係事實審法院事實認定權責，於判決之結果自不生影
響，與法律規定之違法情形即不相適合。(五)、原判決依憑上訴人
使用之0000000000、0000000000號電話通聯調閱查詢單，認上訴
人於九十三年七月三十日下午四時五十分起至同日晚間十時三十
六分，活動範圍係在桃園縣桃園市○○路，核與乙○○、郭民君
、林民雄所證當天晚上，與上訴人在位於桃園縣桃園市○○路與
中正路交叉口之「大白鯊海產店」飲酒聚餐一節，互核一致等情
（見原判決第六頁）。另據中華電信行動通信分公司九十五年五
月二十四日函及遠傳電信九十五年六月十五日函暨所附之基地台
圖面位置資料，說明上訴人使用之0000000000號電話，於九十三
年七月三十一日凌晨零時十二分所使用之編號23346 號基地台涵
蓋範圍僅及於該基地台方圓三百至五百公尺之距離，即桃園縣桃
園市○○路、中山路附近一帶；上訴人使用之0000000000號電話
於同日零時十一分起至同日零時三十三分止所使用之編號 13566
號基地台涵蓋範圍亦僅及於桃園市○○路、中山路附近。經核正
係G7-6522 號自用小客車駕駛人在桃園縣桃園市○○路與國際路
口為警攔檢之前後密接時段等語（見原判決第七頁）。所為論斷
，均明確有據，並有中華電信及遠傳電信之通聯調閱查詢單可供
對照（見偵卷第四三、五五頁）。而有關上訴人是否於事後將其
冒名「李新儒」簽名乙事電告乙○○，以及上訴人於九十三年八
月十八日填載「交通違規陳述單及查詢單」向汽車監理單位陳述
，卻於原審表示汽車係一個月後，約八月底找到部分，原判決亦
已詳加說明，並敘明所憑之依據（見原判決第七頁(三)至第八頁、
第十一頁(六)）。上訴意旨置原判決已論斷、說明之事項於不顧，
就同一證據資料為相異之評價，均難謂係適法之第三審上訴理由
。其餘上訴意旨，並未依據卷內訴訟資料，具體指摘原判決不適
用何種法則或如何適用不當，而僅為單純事實上之爭執，亦非合
法之上訴理由。依上說明，上訴人此部分之上訴，均難認符合首
揭法定之第三審上訴要件，其上訴違背法律上之程式，應予駁回
。
二、誣告部分
按刑事訴訟法第三百七十六條所列各罪之案件，經第二審判決者
，不得上訴於第三審法院，法有明文。本件上訴人甲○○因未指
定犯人，而向該管公務員誣告犯罪部分，原審係依刑法第一百七
十一條第一項論處罪刑，查該罪係刑事訴訟法第三百七十六條第
一款之案件。依前開說明，此部分既經第二審判決，自不得上訴
於第三審法院，上訴人竟復提起上訴，顯為法所不許，亦應予駁
回。
據上論結，應依刑事訴訟法第三百九十五條前段，判決如主文。
中    華    民    國  九十九  年    七    月  二十二  日
                      最高法院刑事第五庭
                          審判長法官  林  秀  夫
                                法官  宋      祺
                                法官  陳  祐  治
                                法官  林  瑞  斌
                                法官  孫  增  同
本件正本證明與原本無異
                                      書  記  官
中    華    民    國  九十九  年    七    月  二十八  日
                                                      V

司法院資訊處製作；財團法人民間司法改革基金會備份。
